【裁判字號】    89,判,2807
【裁判日期】    890922
【裁判案由】    勞保
【裁判全文】
最  高  行  政  法  院  判  決                  八十九年度判字第二八○七號
    再審原告  甲○○
    再審被告  勞工保險局
    代 表 人  郭芳煜
右當事人間因勞保事件，再審原告不服本院中華民國八十八年三月十二日八十八年度
判字第五三九號判決，提起再審之訴。本院判決如左：
    主  文
再審之訴駁回。
再審訴訟費用由再審原告負擔。
    事  實
緣再審原告係桂宏企業股份有限公司全興廠員工，由該廠於民國八十四年十一月十六
日申報加入勞工保險，再審原告於八十六年一月六日以其於八十五年十一月二十四日
下班途中騎乘機車跌倒，促發腦溢血，向再審被告申請八十五年十一月二十七日至同
年十二月三十一日期間之職業傷害傷病給付。再審被告以依彰化秀傳紀念醫院（下稱
秀傳醫院）病例摘錄所載，再審原告並無明顯外傷，而係突發性左側肢體乏力而跌倒
，應係中風在先，並非跌倒導致腦出血，而認再審原告罹患中風係屬普通疾病為由，
依勞工保險條例第三十三條規定，以八十六年三月十三日八六保給字第六○○七二○
○號函核發八十五年十一月二十七日至同年十二月十四日住院診療期間之普通疾病傷
病給付。再審原告不服，聲請審議及提起訴願、再訴願，遞遭決定駁回，遂提起行政
訴訟。本院於八十八年三月十二日以八十八年度判字第五三九號判決（以下稱原判決
）駁回再審原告於前程序之訴。再審原告以原判決有行政訴訟法第二百七十三條第一
項第十款（即修正前同法第二十八條第一款）適用法規顯有錯誤之事由，提起再審之
訴。茲摘兩造訴辯意旨於次：
甲、再審原告起訴意旨略謂：
一、原判決以法律不溯及既往為由，不予適用新增列之法規，在法律立足點頗有疑問
    ，蓋法律不溯及既往只是一項概念、原則與慣例，並未規定於任何法律中。八十
    六年二月二十七日修正公布之勞工保險被保險人因執行職務而致傷病審查準則第
    二十二條規定：「被保險人於下班應經途中促發疾病，而該項疾病之促發與作業
    有相當因果關係者，視為職業病。」依據勞工保險條例第一條後段：「．．．本
    條例未規定者，適用其他法律。」規定。在中央法規標準法第十八條則明定：「
    各機關受理人民聲請許可案件適用法規時，除依其性質因適用行為時之法規外，
    如在處理程序終結前，據以准許之法規有變更者，適用新法規．．．」所以本申
    請案，當然應該適用新法規才對。
二、綜上論結，原判決認事用法殊屬無據，應予廢棄等語。
乙、再審被告答辯意旨略謂：
一、依照勞工保險條例第三十三條規定：「被保險人遭遇普通傷害或普通疾病住院診
    療不能工作，以致未能取得原有薪資，正在治療中者，自不能工作之第四日起，
    發給普通傷害補助費或普通疾病補助費。」又八十年六月七日修正之勞工保險被
    保險人因執行職務而致傷病審查準則第四條規定：「被保險人上下班，於適當時
    間，以適當交通方法，從日常居住處所往返就業場所之應經途中發生事故而致之
    傷害，視為職業傷害。」暨同準則第十九條規定：「被保險人於作業中因工作當
    場促發疾病，而該項疾病之促發與作業有因果關係者，視為職業傷害。」
二、本案據再審原告之傷病給付申請書載其於八十五年十一月二十四日騎機車下班，
    不慎壓到石頭跌倒，造成四肢局部擦傷及腦部撞及地面致促發腦溢血，申請職業
    傷害傷病給付。惟據秀傳醫院八十六年三月三日八六明秀醫字第八六一一四號函
    略以：柳君於八十五年十一月二十四日急診初診，當時症狀為左側肢體乏力，主
    訴當日下班途中因突發性左側肢體乏力而跌倒，依病歷記載無明顯外傷，因病人
    電腦斷層出血部位在腦溢血病人常見之區域，故應係因腦溢血在先，而肢體乏力
    而跌倒，並非跌倒導致腦溢血，有該函影本附卷可稽。據此，再審原告並非於下
    班途中因意外傷害所致，亦非於工作當場促發疾病，依前揭規定不得請領職業傷
    害傷病給付。至再審原告申請審議，指稱其所患腦溢血係因超時工作，致下班騎
    機車返家途中，精神體力不支跌倒受傷所致，並非先罹患腦溢血，後倒地受傷云
    云。惟此與秀傳醫院函載不合，所稱委無足採。
三、有關勞工保險被保險人因執行職務而致傷病審查準則第四條中係規定發生事故而
    致之傷害，而再審被告係罹患腦溢血，係屬普通疾病並非遭遇外來傷害，再審原
    告所述，顯係誤解法令。又再審原告於八十五年十一月二十四日因腦溢血急診治
    療，依法應適用事故當時即八十年六月七日修正生效之審查準則相關規定，依法
    律不溯既往原則，並不能適用行政院勞工委員會八十六年二月二十七日台八十六
    勞保三字第○○七四三九號令修正之勞工保險被保險人因執行職務而致傷病審查
    準則所增列之第二十二條：「被保險人於下班應經途中促發疾病，而該項疾病之
    促發與作業有相當因果關係者，視為職業病。」之規定，據此，本案再審被告依
    事故當時適用之勞工保險被保險人因執行職務而致傷病審查準則為審查依據，與
    法並無不合。
四、綜上，再審原告提起本件再審之訴，顯無理由，請依法予以駁回等語。
    理  由
一、按中央法規標準法第十八條前段規定：「各機關受理人民聲請許可案件適用法規
    時，除依其性質應適用行為時之法規外，如在處理程序終結前，據以准許之法規
    有變更者，適用新法規。」本條文所定之「許可」，係專指不作為義務之解除，
    而非泛指所有有關人民聲請事項之准許。勞工保險給付之申請案件，如被保險人
    具備請求給付之要件，即具有給付請求權，勞工保險局即應依法給付，而此之給
    付並非對被保險人不作為義務之解除，是此項案件自非屬中央法規標準法第十八
    條所定之許可案件。
二、本件再審原告前依勞工保險條例第三十三條規定，請求再審被告給付勞工保險之
    普通疾病傷病給付，再審被告予以否准，再審原告不服，循序提起行政訴訟，本
    院原判決予以駁回，再審原告猶為不服，再以本院原判決未適用八十六年二月二
    十七日修正公布之勞工保險被保險人因執行職務而致傷病審查準則第二十二條所
    定：「被保險人於下班應經途中促發疾病，而該項疾病之促發與作業有相當因果
    關係者，視為職業病。」違反中央法規標準法第十八條之規定，乃適用法規顯有
    錯誤，提起本件再審之訴。經查：依前開說明，再審原告向再審被告申請勞工保
    險給付案件，核非向政府機關聲請「許可」案件，原無中央法規標準法第十八條
    前段所定「從新」原則之適用。而再審原告之申請應否准許，應依「法律不溯及
    既往」之法律適用原則，依本件再審原告受傷時之法規以認定再審原告有無勞工
    保險給付請求權。原判決適用再審原告受傷時之勞工保險被保險人因執行職務而
    致傷病審查準則第二十二條，駁回再審原告於前程序之訴，經核即無適用法規錯
    誤之情形。綜上所述，本件再審之訴為顯無理由，應予駁回。至再審原告另以原
    判決認事錯誤為由，提起再審之訴部分，另以裁定駁回，併此明。
據上論結，本件再審之訴為無理由，爰依行政訴訟法施行法第二條、行政訴訟法第二
百七十八條第二項、第九十八條第三項前段，判決如主文。
中      華      民      國    八十九    年      九      月    二十二    日
                    最 高 行 政 法 院 第 四  庭
                                審 判 長 法  官      葉  振  權
                                         法  官      蔡  進  田
                                         法  官      林  清  祥
                                         法  官      吳  錦  龍
                                         法  官      吳  明  鴻
右  正  本  證  明  與  原  本  無  異
                                         法院書記官  阮  桂  芬
中    華    民    國     八十九      年      九      月     二十五      日


司法院資訊處製作；財團法人民間司法改革基金會備份。
